臺灣新竹地方法院民事裁定  
111年度竹簡字第596號
原      告  台北富邦商業銀行股份有限公司

法定代理人  程耀輝  


被      告  張月琴  
上列當事人間請求代位請求分割共有物事件，本院裁定如下：
    主  文
原告之訴駁回。
訴訟費用由原告負擔。
    理  由
一、按當事人不得就已起訴之事件，於訴訟繫屬中，更行起訴；
    原告之訴，有起訴違背民事訴訟法第253條之規定情形者，
    法院應以裁定駁回之，民事訴訟法第253條、第249條第1項
    第7款定有明文，此乃重複起訴禁止之原則，即所謂一事不
    再理之原則。而前後兩訴是否同一事件，應依㈠前後兩訴之
    當事人是否相同；㈡前後兩訴之訴訟標的是否相同；㈢前後兩
    訴之聲明是否相同、相反或可以代用等三個因素決定之。再
    按債權人得以自己名義代位行使者，為債務人之權利而非自
    己之權利（最高法院49年台上字第175號判例意旨參照），
    是以代位權僅為債權人對於債務人與第三債務人間之權利義
    務關係，非構成訴訟標的之事項。又按債務人怠於行使非專
    屬其本身之權利，致危害債權人之債權保全時，民法第242
    條規定債權人得以自己之名義行使債務人之權利，以資救濟
    。倘債權人所代位者為提起訴訟之行為，該訴訟之訴訟標的
    ，仍為債務人對該請求對象即被告之實體法上權利，至上開
    代位規定，僅為債權人就原屬債務人之權利，取得訴訟上當
    事人適格之明文，即屬法定訴訟擔當之規定，尚非訴訟標的
    。又於此債權人代位債務人而為原告之情形，其確定判決對
    於債務人亦有效力，故債務人自己或其他債權人即不得於該
    訴訟繫屬中，更行起訴而行使同一權利，否則法院應以裁定
    駁回（最高法院99年度台抗字第360號裁定意旨參照）。
二、原告起訴主張，被告即被代位人張月琴積欠原告新臺幣（下
    同）96,576元暨其利息、費用未償，惟原告取得執行名義以
    後，就被告張月琴強制執行迄無所獲。因被告張月琴名下公
    同共有如附表所示土地（以下合稱系爭不動產），迄今未進
    行協議分割，因被告張月琴怠於行使權利，是原告乃依民法
    第242條規定，代位被告張月琴提起本件分割共有物之訴，
    請求裁判分割被告間公同共有之系爭不動產等語。
三、經查，原告代位被告張月琴，於民國111年11月24日就其他
    公同共有人，起訴請求分割系爭不動產，有原告起訴狀之收
    狀日期在卷可參；而訴外人聯邦商業銀行股份有限公司（下
    稱聯邦商銀）在本案繫屬本院以前，即已先於110年8月9日
    ，代位被告張益豪，就被告陳梅、張家綾、張月英、張淑分
    、張月琴起訴請求分割系爭不動產，經本院以110年度竹簡
    字第437號事件受理在案，亦經本院職權調取系爭前案卷宗
    核閱屬實（目前該案已判決並提起上訴；下稱前案）。而本
    件與前案之當事人，於形式上雖有不同，然原告於本件，乃
    代位張月琴，就其他公同共有人，起訴求為分割系爭不動產
    ，而訴外人聯邦商銀於前案，則係代位張益豪，就其他公同
    共有人即陳梅、張家綾、張月英、張淑分、張月琴5人，起
    訴求為分割被繼承人張萬諸之所留遺產，故上開兩案之當事
    人實屬同一（蓋分割公同共有物訴訟乃固有必要共同訴訟，
    應由公同共有人全體一同起訴、被訴，其當事人始稱適格，
    是所謂之當事人相同，自不拘泥於形式上之當事人是否同一
    ，而應以前後二訴「全體實質當事人」是否相同為斷），且
    本件與前案之應受判決事項之聲明，均係「求為裁判分割系
    爭不動產」，訴訟標的均為「須經法院判決宣告始生權利變
    動之形成權」，且兩案形成權發生之原因俱無不同，故可認
    本件與前案乃「同一事件」。是原告於前案繫屬本院以後，
    復代位債務人張月琴，就其他公同共有人重新起訴，顯然違
    反民事訴訟法第253條之規定，且其情形亦非可以補正，依
    上說明，原告起訴為不合法，應予以駁回。
中　　華　　民　　國　　111 　年　　12　　月　　12　　日
              　新竹簡易庭    法　官   邱玉汝
以上正本係照原本作成。　　　　　　　　　   
如不服本裁定應於送達後10日內向本院提出抗告狀，並繳納抗告
費新臺幣1,000元。
中　　華　　民　　國　　111 　年　　12　　月　　12　　日
                              書記官  蕭宛琴   
附表：
編號 遺產明細  1 新竹市○○段00地號土地（權利範圍公同共有3分之1）  2 新竹市○○段00地號土地（權利範圍公同共有3分之1)  3 新竹市○○段00000地號土地（權利範圍公同共有1分之1）